---
title: "Járványügyi jelentés -- Magyarország"
date: '`r format(Sys.time(), "%Y\\. %m %d\\.")`'
output: pdf_document
params:
  ciconfReport: 95
  SImuReport: 3.96
  SIsdReport: 4.75
---

```{r, include=FALSE}
library(data.table)
library(ggplot2)
knitr::opts_chunk$set(echo = FALSE, warning = FALSE, dev = "cairo_pdf")
options(digits = 3)
RawData <- readRDS("RawData.dat")
r2R0gamma <- function(r, si_mean, si_sd) {
  (1+r*si_sd^2/si_mean)^(si_mean^2/si_sd^2)
}
lm2R0gamma_sample <- function(x, si_mean, si_sd, n = 1000) {
  df <- nrow(x$model) - 2
  r <- x$coefficients[2]
  std_r <- stats::coef(summary(x))[, "Std. Error"][2]
  r_sample <- r + std_r * stats::rt(n, df)
  r2R0gamma(r_sample, si_mean, si_sd)
}
pdf.options(encoding = "ISOLatin2.enc")
rd <- rbind(RawData, data.table(Date = seq.Date(tail(RawData$Date,1)+1, tail(RawData$Date,1)+7, by = "days"),
                                CaseNumber = NA, NumDate = (tail(RawData$NumDate,1)+1):(tail(RawData$NumDate,1)+7)))
m <- glm(CaseNumber ~ Date, data = rd, family = poisson(link = "log"))
crit.value <- qnorm(1-(1-params$ciconfReport/100)/2)
pred <- data.table(rd, with(predict(m, newdata = rd, se.fit = TRUE),
                            data.table(fit = exp(fit), upr = exp(fit + (crit.value * se.fit)),
                                       lwr = exp(fit - (crit.value * se.fit)))))
resGr <- data.frame(R = lm2R0gamma_sample(lm(log(CaseNumber) ~ NumDate, data = rd[!is.na(CaseNumber)][CaseNumber!=0]),
                                          params$SImuReport, params$SImuReport, n = 1000))
resGrSw <- zoo::rollapply(rd[!is.na(CaseNumber)]$CaseNumber, 7, function(cn)
  lm2R0gamma_sample(lm(log(cn[cn!=0]) ~ I(1:7)[cn!=0]), params$SImuReport, params$SIsdReport))
resGrSw <- data.table(do.call(rbind, lapply(1:nrow(resGrSw), function(i)
  c( mean(resGrSw[i,], na.rm = TRUE), quantile(resGrSw[i,], c(0.025, 0.975), na.rm = TRUE)))), check.names = TRUE)
resGrSw$Date <- rd[!is.na(CaseNumber)][7:sum(!is.na(CaseNumber))]$Date
resBranch <- data.table(R = EpiEstim::sample_posterior_R(EpiEstim::estimate_R(
  rd[!is.na(CaseNumber)]$CaseNumber, method = "parametric_si",
  config = EpiEstim::make_config(list(mean_si = params$SImuReport, std_si = params$SIsdReport,
                                      t_start = 2, t_end = sum(!is.na(RawData$CaseNumber)))))))
resBranchSw <- EpiEstim::estimate_R(rd[!is.na(CaseNumber)]$CaseNumber, method = "parametric_si",
                                    config = EpiEstim::make_config(list(mean_si = params$SImuReport,
                                                                        std_si = params$SIsdReport)))$R
resBranchSw$Date <- rd[!is.na(CaseNumber)][(7+1):sum(!is.na(CaseNumber))]$Date
```

# Járványgörbe

A járvány jelenlegi görbéje, az illesztett exponenciális görbével és LOESS nemparaméteres simítóval, logaritmikus függőleges tengellyel:

```{r}
ggplot(pred[!is.na(CaseNumber)], aes(x = Date, y = CaseNumber)) + geom_point(size = 3) + scale_y_log10() +
  labs(x = "Dátum", y = "Napi esetszám [fő/nap]") + geom_line(aes(y = fit), col = "red") +
  geom_ribbon(aes(y = fit, ymin = lwr, ymax = upr), fill = "red", alpha = 0.2) +
  geom_smooth(formula = y ~ x, method = "loess", col = "blue", se = TRUE, fill = "blue",
              alpha = 0.2, level = params$ciconfReport/100, size = 0.5)
```

# Előrejelzés (empirikus)

Grafikus előrejelzés a következő hétre:

```{r}
ggplot(pred, aes(x = Date, y = CaseNumber)) + scale_y_log10() +
  geom_point(size = 3) + geom_line(data = pred, aes(y = fit), col = "red") + labs(x = "Dátum", y = "Esetszám [fő]") +
  geom_ribbon(data = pred, aes(y = fit, ymin = lwr, ymax = upr), fill = "red", alpha = 0.2)
```

Számszerű előrejelzések a következő hétre:

```{r}
knitr::kable(pred[,c("Date", "CaseNumber", "fit", "lwr", "upr")],
             col.names = c("Dátum", "Esetszám [fő]", "Becsült esetszám [fő]",
                           "95% CI alsó széle [fő]", "95% CI felső széle [fő]"))
```

# Reprodukciós szám becslései

## Növekedési ráta alapján

### Összes adat alapján

Eloszlás:

```{r}
ggplot(resGr,aes(R)) + geom_density() + labs(y = "") + geom_vline(xintercept = 1, col = "red", size = 2) +
  expand_limits(x = 1)
```

Számszerű adatok:

```{r}
knitr::kable(data.table(`Változó` = c("Minimum", "Alsó kvartilis", "Medián", "Átlag",
                                      "Felső kvartilis", "Maximum"),
                        `Érték` = as.numeric(summary(resGr$R))))
```

### 7 napos csúszóablak

Grafikus ábra:

```{r}
ggplot(resGrSw,aes(x = Date)) + geom_line(aes(y = V1), col = "blue") +
  geom_ribbon(aes(ymin = X2.5., ymax = X97.5.), fill = "blue", alpha = 0.2) + geom_hline(yintercept = 1, color = "red") +
  labs(x = "Dátum", y = "R") + expand_limits(y = 1)
```

Számszerűen:

```{r}
knitr::kable(resGrSw[,c(4,1:3)], col.names = c("Dátum", "R", "95% CI alsó széle [fő]", "95% CI felső széle [fő]"))
```

## Elágozó folyamat-elven

### Összes adat alapján

Eloszlás:

```{r}
ggplot(resBranch,aes(R)) + geom_density() + labs(y = "") + geom_vline(xintercept = 1, col = "red", size = 2) +
  expand_limits(x = 1)
```

Számszerűen:

```{r}
knitr::kable(data.table(`Változó` = c("Minimum", "Alsó kvartilis", "Medián", "Átlag", "Felső kvartilis", "Maximum" ),
                        `Érték` = as.numeric(summary(resBranch$R))))
```

### 7 napos csúszóablak

Grafikus ábra:

```{r}
ggplot(resBranchSw,aes(x = Date)) + geom_line(aes(y = `Mean(R)`), col = "blue") +
  geom_ribbon(aes(ymin = `Quantile.0.025(R)`, ymax = `Quantile.0.975(R)`), fill = "blue", alpha = 0.2) +
  geom_hline(yintercept = 1, color = "red") + labs(x = "Dátum", y = "R") + expand_limits(y = 1)
```

Számszerűen:

```{r}
knitr::kable(resBranchSw[,c("Date", "Mean(R)", "Quantile.0.025(R)", "Quantile.0.975(R)")],
             col.names = c("Dátum", "R", "95% CrI alsó széle [fő]","95% CrI felső széle [fő]"))
```

