---
title: "A COVID-19 magyarországi járványügyi helyzete"
date: '`r format(Sys.time(), "%Y\\. %m\\. %d\\. %H:%M")`'
author: "Ferenci Tamás, https://research.physcon.uni-obuda.hu/COVID19MagyarEpi/"
output: pdf_document
params:
  reportConf: 95
  reportSImu: 3.96
  reportSIsd: 4.75
---

```{r, include=FALSE}
library(data.table)
library(ggplot2)
knitr::opts_chunk$set(echo = FALSE, warning = FALSE, dev = "cairo_pdf")
options(digits = 3, knitr.kable.NA = "")
RawData <- readRDS("RawData.dat")
source("EpiHelpers.R", encoding = "UTF-8")
resGr <- grData(predData(RawData, "Exponenciális", "Poisson", 95)$m, params$reportSImu, params$reportSIsd)
resGrSw <- grSwData(RawData, lapply( 1:(nrow(RawData)-7+1), function(i) predData(RawData[i:(i+7-1)], "Exponenciális",
                                                                                 "Poisson", 95)$m ),
                    params$reportSImu, params$reportSIsd, 7)
resBranch <- branchData(RawData, params$reportSImu, params$reportSIsd)
resBranchSw <- branchSwData(RawData, params$reportSImu, params$reportSIsd, 7)
```

# Járványgörbe

A járvány jelenlegi görbéje a rá illesztett simítógörbével, logaritmikus függőleges tengellyel:

```{r}
epicurvePlot(predData(RawData, "Exponenciális", "Poisson", params$reportConf)$pred, TRUE, FALSE, TRUE, TRUE, params$reportConf)
```

`r grText(predData(RawData, "Exponenciális", "Poisson", params$reportConf)$m, "Exponenciális")`

# Előrejelzések

## Empirikus (rövid távú)

Grafikus előrejelzés a következő hétre:

```{r}
epicurvePlot(predData(RawData, "Exponenciális", "Poisson", params$reportConf, NA, 7)$pred, TRUE, TRUE, FALSE, TRUE, NA)
```

Számszerű előrejelzések a következő hétre:

```{r}
res <- round_dt(predData(RawData, "Exponenciális", "Poisson", params$reportConf, NA, 7)$pred)
res$Pred <-  paste0(res$fit, " (", res$lwr, "-", res$upr, ")")
res <- res[!duplicated(Date)]
knitr::kable(res[, .(`Dátum` = Date, `Napi esetszám [fő/nap]` = CaseNumber,
                     `Becsült napi esetszám (95%-os CI) [fő/nap]` = Pred)])
```

# Számításhoz használt feltevések

A következő számításokhoz a modell feltételezi, hogy a serial interval (tehát az egy beteg tüneteinek jelentkezésétől az általa megbetegített emberek -- másodlagos fertőzések -- tüneteinek jelentkezéséig eltelő idő) gamma eloszlású `r params$SImuReport` várható értékkel és `r params$SIsdReport` szórással.

# Reprodukciós szám becslései

## Növekedési ráta alapján

### Összes adat alapján

Eloszlás:

```{r}
ggplot(resGr, aes(R)) + geom_density() + labs(y = "") + geom_vline(xintercept = 1, col = "red", size = 2) + expand_limits(x = 1)
```

Számszerű adatok:

```{r}
knitr::kable(data.table(`Változó` = c("Minimum", "Alsó kvartilis", "Medián", "Átlag", "Felső kvartilis", "Maximum"),
                        `Érték` = as.numeric(summary(resGr$R))))
```

### 7 napos csúszóablak

Grafikus ábra:

```{r}
ggplot(resGrSw, aes(x = Date)) + geom_line(aes(y = V1), col = "blue") +
  geom_ribbon(aes(ymin = X2.5., ymax = X97.5.), fill = "blue", alpha = 0.2) +  geom_hline(yintercept = 1, color = "red") +
  labs(x = "Dátum", y = "R") + expand_limits(y = 1)
```

Számszerűen:

```{r}
knitr::kable(round_dt(resGrSw)[, .(`Dátum` = Date, `R (95%-os CI)` = paste0(V1, " (", X2.5., "-", X97.5., ")"))])
```

## Elágozó folyamat-elven

### Összes adat alapján

Eloszlás:

```{r}
ggplot(resBranch, aes(R)) + geom_density() + labs(y = "") + geom_vline(xintercept = 1, col = "red", size = 2) +
  expand_limits(x = 1)
```

Számszerűen:

```{r}
knitr::kable(data.table(`Változó` = c("Minimum", "Alsó kvartilis", "Medián", "Átlag", "Felső kvartilis", "Maximum" ),
                        `Érték` = as.numeric(summary(resBranch$R))))
```

### 7 napos csúszóablak

Grafikus ábra:

```{r}
ggplot(resBranchSw, aes(x = Date)) + geom_line(aes(y = `Mean(R)`), col = "blue") +
  geom_ribbon(aes(ymin = `Quantile.0.025(R)`, ymax = `Quantile.0.975(R)`), fill = "blue", alpha = 0.2) +
  geom_hline(yintercept = 1, color = "red") + labs(x = "Dátum", y = "R") + expand_limits(y = 1)
```

Számszerűen:

```{r}
knitr::kable(round_dt(resBranchSw)[, .(`Dátum` = Date, `R (95%-os CrI)` = paste0(`Mean(R)`, " (", `Quantile.0.025(R)`,
                                                                                 "-", `Quantile.0.975(R)`, ")"))])
```